【裁判字號】    96,易,3217
【裁判日期】    970625
【裁判案由】    傷害
【裁判全文】
臺灣臺北地方法院刑事判決              96年度易字第3217號
公  訴  人  臺灣臺北地方法院檢察署檢察官
被      告  戊○○
            庚○○
上二人共同
選任辯護人  簡維能律師
            陳美華律師
            吳憲昌律師
被      告  丙○○
            乙○○
上列被告等因傷害案件，經檢察官提起公訴（96年度偵字第1277
6 號），本院判決如下：
    主    文
戊○○傷害人之身體，處拘役肆拾日，如易科罰金，以新台幣壹
仟元折算壹日；又傷害人之身體，處拘役貳拾日，如易科罰金，
以新台幣壹仟元折算壹日。應執行拘役伍拾日，如易科罰金，以
新台幣壹仟元折算壹日。
丙○○傷害人之身體，處拘役貳拾日，如易科罰金，以新台幣壹
仟元折算壹日。
乙○○傷害人之身體，處拘役貳拾日，如易科罰金，以新台幣壹
仟元折算壹日。
庚○○無罪。
    犯罪事實
一、戊○○、庚○○及丙○○、乙○○各為夫妻關係，雙方為鄰
    居關係，然平日相處並不和睦。於民國96年（起訴書誤載為
    95年）5 月26日19時30分許，丙○○之友人甲○○駕車欲至
    丙○○所開設之鞋店修理鞋子，因附近尋無車位，丙○○乃
    將其原停放在臺北市○○區○○路1 段21巷14號前之汽車駛
    離，以便甲○○得以在原位停放車輛，戊○○、庚○○見狀
    ，乃心生不滿，向甲○○稱不得在該處停車，甲○○隨即乃
    欲駕車駛離時，戊○○、庚○○又稱已經報警，要求甲○○
    不得駛離，甲○○即與戊○○、庚○○發生口角爭執，丙○○、乙○○聞聲趕到現場後，亦與戊○○、庚○○發生口角
    爭執，詎乙○○基於傷害之犯意，徒手毆打庚○○之右臉頰
    ，致庚○○受有右臉頰（起訴書誤載為左臉頰）瘀青紅腫約
    5×6公分之傷害。庚○○不甘受毆，乃趨前欲與乙○○理論
    ，惟遭甲○○隔離勸阻，戊○○見庚○○受毆，亦心生不滿
    ，乃基於傷害之犯意，徒手毆打乙○○左頸部位，乙○○因
    而倒地昏迷，並受有右手肘脫臼、腦震盪、右膝擦傷、左頸
    腫痛等傷害。丙○○見狀，乃上前與戊○○理論，戊○○乃
    另基於傷害之犯意，丙○○亦基於傷害之犯意，隨即出手互
    為扭打並倒地，致戊○○受有左前額瘀腫約3x2 公分、右臉
    頰挫傷瘀青約3x4公分、上唇內側挫傷約2x2公分、左肩挫傷
    約6x7公分、左膝挫傷約4x4、2x2公分、右腳挫傷約0.5x0.5
    公分、左手挫傷約2x2、1x1、2x0.5 公分、右手背挫傷約1x
    0.5公分、左腳挫傷約0.5x0.5公分等傷害；丙○○受有右手
    肘擦傷1x0.5、1x 0.5公分、左手肘擦傷1x1、1x1.5 公分等
    傷害。
二、案經戊○○、庚○○、丙○○、乙○○訴由臺北市政府警察
    局中正第一分局報請臺灣臺北地方法院檢察署檢察官偵查起
    訴。
    理  由
壹、被告戊○○、丙○○、乙○○有罪部分：
  一、就被告戊○○被控傷害乙○○部分：訊據被告戊○○就上
      開傷害告訴人乙○○之犯行坦承不諱，核與證人即告訴人
      乙○○於本院審理時之指證以及證人丙○○、庚○○於本
      院審理時證述之情節相符，並有告訴人乙○○之診斷證明
      書在卷可稽，可見被告戊○○此部分之自白與事實相符，
      而可以採信。
  二、就被告戊○○被控傷害丙○○及被告丙○○被控傷害戊○○、被告乙○○被控傷害庚○○部分：訊據被告戊○○、
      丙○○、乙○○均不否認案發當日有因停車糾紛發生爭執
      ，以及戊○○、庚○○、丙○○、乙○○受有如各自所提
      診斷證明書上所載之傷勢等事實，惟均矢口否認有何傷害
      之犯行，被告戊○○辯稱：我沒有打人等語，其選任辯護
      人亦辯護稱：(一)告訴人丙○○雖於鈞院審理時證稱：「..
      ，我走過去跟戊○○理論，他馬上用右拳打我的左肩，我
      就往前撲倒在地，我又站起來，但戊○○就用拳頭（我忘
      記哪隻手）朝我胸口正中央揮過來打我，我就跪倒在地，
      我又站起來，戊○○又追著我打，我就一直退，所以沒有
      打到我，後來戊○○抱住我把我摔倒（鏡頭沒有拍到），
      戊○○並沒有倒地，我摔倒後就翻滾到戊○○女兒身邊，
      ... 」云云。惟查，告訴人丙○○於96年5 月28日第一次
      警訊筆錄乃指稱：「（問：你如何受傷？傷勢如何？有無
      診斷證明書？）遭戊○○『推倒在地成傷』，…」云云；
      於96年6月6日第二次警訊筆錄則指述「…，我就找戊○○
      理論時戊○○就把我『推倒了』，…」云云；96年7 月12
      日偵訊中指述：「（問：你有無出手打人？）我都沒有出
      手打人，是被告盧先打乙○○，我過去查看，被告盧又出
      手打我，我即倒地不起」云云，與其於鈞院審理中之指述
      並非一致；(二)復查，依據告訴人丙○○所提診斷證明書上
      記載：「右手肘擦傷1×0.5 cm，1×0.5cm；左手肘擦傷1
      ×1cm，1×1.5cm 」，診斷證明書上並未記載告訴人丙○○左肩或胸口受有任何傷勢，且丙○○所受乃「擦傷」，
      而非一般以拳頭攻擊慣見之瘀傷，且傷勢範圍極小，足見
      ，告訴人丙○○之傷勢如何得來，實值深究。再者，事發
      經過是否如丙○○所指述乃受被告戊○○用「拳頭」攻擊
      而致其受傷，並非無疑義。蓋倘依據所提之診斷證明記載
      ，與告訴人丙○○之指述顯難契合；復據監視錄影光碟、
      鈞院勘驗光碟筆錄，以及錄影翻拍照片內容所示，被告丙○○曾有多次自行衝向被告戊○○並跌倒在地之情，此或
      為造成其傷勢之可能原因之一；且證人甲○○、證人乙○○證述均未見聞被告戊○○攻擊告訴人丙○○之具體情節
      ；(三)又查，依據被告戊○○所提出之診斷證明書上記載：
      「左肩挫傷6×7平方公分、右臉頰挫傷瘀青約3×4平方公
      分、左前額瘀踵約3×2平方公分、上唇內側挫傷約2×2平
      方公分、左膝挫傷約4×4平方公分2×2平方公分、右腳挫
      傷約0.5×0.5平方公分、右手臂挫傷約1×0.5平方公分、
      左手挫傷約2×2 平方公分1×1 平方公分、左手挫傷約2×
      0.5平方公分、左腳挫傷約0.5×0.5 平方公分」，乃一般
      遭受外力攻擊慣常見到之「挫傷」、「瘀傷」，告訴人丙○○堅詞否認伊有出手攻擊被告戊○○云云，洵難以採信
      等語。被告丙○○、乙○○則均辯稱：(一)按勘驗現場監視
      光碟片衝突關鍵時間（自96年5 月26日19時38分54秒起至
      19時39分17秒止），雖於96年5 月26日19時38分56秒被告
      乙○○稍有趨前理論並將右手指向右下方之動作，但絕無
      打庚○○一巴掌或出手傷人等情，因被告乙○○與庚○○
      間穿插著甲○○及游姓男子二人，中間隔約3 步距離之遠
      ，以被告乙○○手之長度，根本無法觸及庚○○身體各處
      。再者，衝突雙方互相面對面，倘如庚○○誣稱其右臉係
      遭面對面之被告乙○○所毆，依二人相對位置作判斷，則
      理應被告乙○○出左手才有可能打傷其右臉，惟依翻拍照
      片所示，被告乙○○之左手始終向下並從未舉起，且右手
      除指向前方理論外，亦均未見有任何作勢打人行為；(二)又
      由監視錄影內容顯見被告戊○○舉起右手毆打被告乙○○
      之同時，站在其身後之被告庚○○隨即以其右手摀臉，顯
      見被告庚○○右臉傷勢乃係其身前背對著她之丈夫戊○○
      在右手揮打乙○○之時所誤傷，亦即，被告戊○○瞬間將
      其右手往後拉再向前方毆打被告乙○○之同時，卻先誤傷
      身後妻子庚○○而不自知，另其右手往後拉而擊傷身後妻
      子庚○○之右臉，更足以證明兩者相對位置及行為因果關
      係，惟被告盧、簡夫妻為掩飾其二人共同施暴傷害之單方
      犯行，故意將自己人誤傷及事後捏造之傷勢以移花接木方
      式，嫁禍於實際被害人丙○○及乙○○夫妻二人，企圖製
      造雙方互毆之假象以擾亂司法裁判之公正；(三)依社會經驗
      法則判斷，和事者通常會面向施暴攻擊者予以勸離，從勘
      驗現場監視光碟片清楚看見，證人甲○○舉起雙手欲隔開
      勸離急欲施暴之被告戊○○，惟無奈被告戊○○身材魁梧
      壯碩且衝動蠻橫，而無法阻擋爾等施暴被害人丙○○及乙○○夫妻二人。故於96年5月26日19時39分5秒乙○○被擊
      昏倒地不起，同時間39分6 秒丙○○見狀趨前護妻，亦遭
      戊○○以左前臂朝右肩方向握拳重擊而隨即倒地等語。經
      查：
    (一)雙方衝突事件之起因：證人甲○○於本院審理時證稱：（
      是否可以敘述事情發生經過？）96年5 月26日晚上7 點半
      左右，我因為要去中華路丙○○的鞋店修理鞋子，所以在
      附近找停車位，但是一直找不到，所以我就打電話給丙○○，請他幫我找車位，丙○○就把他原來停的車位讓出來
      讓我停，我就把我的車子停好後大約10秒，就看到戊○○
      出來說那個位置是他的，我不可以停，我當時還搞不清楚
      狀況，我就離開去找丙○○，我在路上有碰到丙○○問他
      怎麼辦，丙○○跟我說那個是大路霸，叫我趕快把車子移
      走，於是我就回去要把我的車子稍微移後退，我才要上車
      時，就看到戊○○、庚○○出來說他們已經報110 ，要我
      不可以走，要等到警察來才可以走，我就在那邊跟他們二
      位吵架，可能乙○○有聽到我們爭吵的聲音，所以就到現
      場來，也跟戊○○、庚○○發生爭吵等語（見97年6月3日
      審判筆錄），與證人丙○○於本院審理時所證：（請描述
      當天的過程？）當天晚上7點多左右，我的客戶甲○○拿
      鞋要來我店內修理，我車子正好停在21巷14號我家樓下門
      前，我住在4 樓，因為沒有停車位，我就移開我的車子讓
      甲○○車子停放，當我把自己的車子停好後（我停放在巷
      口，離我原本停放在14號門口前的位置約有二、三十公尺
      ），我聽到我原來停車的地方在爭吵，我就走過去，看到
      丁○○、戊○○、庚○○圍著甲○○，我沒有聽到什麼，
      只是很吵雜，我怕發生衝突，我就過去跟甲○○說請他把
      車子開走，我就回到我店裡（也是我後來停放車子的位置
      ），因為我的店沒有人看店，後來我看到還在吵，所以我
      又折返回現場，這時我太太也從14號4 樓下來，甲○○跟
      我說他們幾位不讓他車子離開，說要等警方來開單之後才
      能離開，我太太就跟戊○○、庚○○吵了起來，爭吵的內
      容大致是說為什麼一定要等到警察才能離開等語（見97年
      6月6日審判筆錄），以及證人乙○○於本院審理時證述：
      （描述案發當時所發生的過程？）96年5月26日晚上7點35
      分左右，我在14號4 樓聽到樓下有個女生用尖叫的聲音在
      吵架，隱約中我聽到丙○○的聲音，我就到樓下查看，我
      看到樓下我的客戶甲○○的車子，我還不了解整個情況，
      我在案發現場請教甲○○到底發生什麼事情，甲○○告訴
      我說他臨時停車，他們報警不讓他走，甲○○沒有告訴我
      是誰報警，我現場看到戊○○、庚○○、丁○○在跟甲○○爭吵，爭吵的內容是要等警察來開罰單後，車子才能開
      走，我就跟戊○○、庚○○理論，理論的內容大概是只是
      臨時停一下，我們只是違規又不違法，庚○○不斷的大吼
      ，就是不讓甲○○把車子開走的意思等情節（見97年6 月
      6日審判筆錄），互核一致；而證人即被告戊○○等4人之
      鄰居丁○○於本院審理時亦證實：戊○○當時要請警察來
      開罰單，因為車子擋在他們口等語，可見甲○○雖然違規
      停車（中華路1 段21巷12、14號前畫有紅線）在先，惟在
      甲○○表明願意移車後，被告戊○○、庚○○等卻又堅持
      必要等警方前來掣發罰單，才能讓甲○○離去，因而引起
      甲○○及被告丙○○、乙○○之不滿，而起口角爭執，進
      而發生本案鬥毆事件。
    (二)被告乙○○毆打告訴人庚○○部分：又證人即告訴人簡莎
      帝於本院審理時證稱：我先生在我與甲○○爭執過程中，
      他就手拿電話下樓來，並在現場打電話報警，乙○○就突
      然出現，過來就衝到我的面前，我是站在12號門口，她就
      罵我7、8次的「潑婦」，丙○○也過來了，丙○○也是罵
      我「瘋女人」、「神經病」，我女兒己○○也從樓上下來
      ，我女兒有跟乙○○說講話就講話，有必要這麼大聲嗎？
      乙○○就咆哮以台語說大人在說話，小孩在插什麼嘴，當
      時我覺得我女兒要被受到傷害的情況，所以我就趨前擋住
      我女兒的面前，我用台語跟乙○○說你不要動我女兒，你
      不要動我女兒，乙○○這時就以右手背反手打我的右臉頰
      ，我非常激動，我有說你罵人還不夠，你還動手打人，你
      憑什麼打我，我就要追乙○○，我就繞過甲○○的左手邊
      ，那時乙○○在甲○○的後面，甲○○用手把我攔住等語
      （見97年6月6日審判筆錄），與證人盧文城於本院審理時
      證述：我把電話拿到樓下後，我就在現場打110 報警，我
      跟接電話說有人執意要在紅線那邊停車，請他們來處理，
      在我講電話的時候，乙○○就到現場來，乙○○就罵我太
      太「潑婦」「瘋女人」，所以我有跟接電話的說請他趕快
      來，因為他們已經吵起來了，我講完電話後，我站在旁邊
      ，乙○○仍對著我太太在罵，我太太就一直站在12號門口
      ，丁○○、甲○○為了避免他們發生肢體衝突，就一直把
      他們隔開，我女兒己○○也下樓，我女兒好像有跟乙○○
      說什麼話，但是我沒有聽到，我太太好像有發現乙○○要
      對己○○不利，我太太就對乙○○說你不要動我女兒，結
      果乙○○以右手反手朝我太太右臉頰揮了一巴掌，我太太
      就問乙○○說你打我、你把我打怎麼樣（台語），我太太
      就趨前要找乙○○理論，但是被甲○○擋住等語（見97年
      6月6日審判筆錄），以及證人即盧文城、庚○○之女兒己○○於本院審理時陳證：當天晚上我在3 樓，聽到外面有
      吵雜聲，當時我父母親都不在，我就跑到樓下看，那時候
      我就看到乙○○與我母親在口角，乙○○一直罵我母親潑
      婦，我當時就跟乙○○說有必要這麼大聲嗎？乙○○就對
      我說大人在說話，小孩插什麼嘴。乙○○就從我面前衝過
      來，因為看起來乙○○要打我的樣子，所以庚○○就上前
      阻擋並說不要打我女兒，乙○○就在我面前打我母親一巴
      掌（乙○○用哪隻手打以及打我母親哪邊的臉我不記得）
      ，之後我母親就問乙○○說你為什麼要打我（台語），乙○○可能怕我母親要對她怎麼樣，所以就往後跑，她就往
      14號那邊跑，後來的情形我就沒有辦法看到，因為我被擋
      住等情節（見97年6月3日審判筆錄），互核一致，並經本
      院當庭勘驗監視錄影畫面無訛，製有勘驗筆錄在卷可考，
      礙於角度及畫面解析度不佳之故，雖無法明確看出被告乙○○確有出手毆打告訴人庚○○，惟監視錄影畫面所呈現
      之衝突過程，核與證人庚○○、盧文城、己○○上開所證
      相符，參核卷附監視錄影畫面翻拍照片所示（本院卷第96
      頁至第110 頁），被告乙○○確實有身體趨前與人爭執，
      而甲○○原本只是站立在庚○○、乙○○兩人旁邊，突然
      伸手從庚○○、乙○○兩人中間穿過，狀似勸阻或要隔開
      兩人，隨即見告訴人庚○○繞過甲○○身旁要趨近被告乙○○，惟均為甲○○從中隔開，之後在被告盧文城出手毆
      打乙○○時（已如上述），即見告訴人庚○○以右手摀住
      臉面之情，而告訴人庚○○受有右臉頰（起訴書誤載為左
      臉頰）瘀青紅腫約5×6公分之傷害，亦有告訴人庚○○之
      診斷證明書在卷可考，可見被告乙○○在趨前與告訴人庚○○口角爭執時，應有出手毆打告訴人庚○○之右臉頰，
      甲○○見狀乃出手從庚○○、乙○○兩人中間穿過欲加以
      勸阻或隔開兩人，以免衝突擴大，惟告訴人庚○○不甘受
      毆，乃繞過甲○○身旁要趨近被告乙○○，惟均為甲○○
      從中隔開，嗣後才發生被告盧文城出手毆打乙○○倒地之
      情事，是被告乙○○辯稱伊並沒有打庚○○云云，不足採
      信。至在場目睹案發經過之證人甲○○、丁○○雖於本院
      審理時分別證稱：「（當時庚○○、乙○○在這段爭吵期
      間，有無肢體衝突的狀況？）我當時是在她們中間，所以
      她們沒有碰到對方；（你如何能夠確定乙○○沒有打庚○○？）乙○○沒有打庚○○，是因為我隔在她們二人中間
      ，乙○○不可能從我後面出手打庚○○」（見97年6月3日
      審判筆錄第5 頁、第6頁至第7頁證人甲○○證述部分）；
      「乙○○、庚○○一開始在爭吵，後來有推來推去的樣子
      ，我有用雙手去阻擋她們，她們有無碰觸對方的身體我不
      確定」（見97年6月3日審判筆錄第13頁證人丁○○證述部
      分），惟證人甲○○、丁○○在本案衝突過程中均全程在
      場，且均有出面勸阻之情，此經本院當庭勘驗監視錄影畫
      面無訛，並製有勘驗筆錄在卷可稽，惟於本院陳證時，對
      於究竟何人動手、何人受毆、毆打情節等事實，均證稱「
      未注意」、「沒有看到」等語，可見證人甲○○、丁○○
      所證均有所保留；更何況，依上開翻拍照片所示，甲○○
      原本只是站立在庚○○、乙○○兩人旁邊，之後突然伸手
      從庚○○、乙○○兩人中間穿過，狀似勸阻或要隔開兩人
      ，庚○○隨即繞過甲○○身旁要趨近被告乙○○，方為甲○○從中隔開，是在被告乙○○出手毆打告訴人庚○○時
      ，證人甲○○並非隔在乙○○、庚○○中間，而係站在兩
      人旁邊，是證人甲○○此部分所證，亦與事實不符，從而
      尚難以證人甲○○、丁○○前開所證，而為有利於被告乙○○之認定。至證人庚○○又證稱：我繞過甲○○的左手
      邊，那時乙○○在甲○○的後面，甲○○用手把我攔住，
      我先生看到就趨前牽住我，叫我不要理她，我先生就把我
      拉到他的右肩旁，我先生用他的身體保護我，不讓乙○○
      再來欺負我，突然乙○○就衝出來，左手握拳往我的右臉
      頰搥下去，我當時非常痛，就用右手摀住我的右臉頰等語
      ，證人盧文城亦證稱：我太太趨前要找乙○○理論，但是
      被甲○○擋住，這時我看到我也是把我太太拉住，我安撫
      我太太說不要理他，我太太就躲在我的右肩後方，乙○○
      就突然衝到我的面前，以左拳揮打我太太的右眼瞼等語，
      惟經本院當庭勘驗監視錄影畫面，僅勘驗得庚○○以手摀
      面之情，並未見被告乙○○以左拳揮打庚○○右眼瞼之情
      ，此有前開勘驗筆錄在卷可參，是證人庚○○、盧文城所
      證上情，核非實情。
    (三)被告兼告訴人戊○○、丙○○互毆部分：經本院當庭勘驗
      監視錄影畫面結果：「此時（39分5 秒）戊○○舉起右手
      揮向乙○○（在此同時庚○○站在戊○○身後，有舉起右
      手摀臉的動作），乙○○隨即倒地，於39分6 秒時，丙○○有朝戊○○身體斜傾過去，戊○○左前臂有朝右肩方向
      握拳彎著動作，於39分7 秒時，丙○○身體靠向甲○○所
      停放的車輛右前車門處，臉朝戊○○方向看，戊○○在丙○○右手邊，戊○○左手有朝其右下腹部擺放的姿勢，但
      看不清戊○○有揮打丙○○的情形（因為庚○○身體擋住
      丙○○的身體，只能看到丙○○的頭肩部位），之後（於
      39分7至8秒間）丙○○面對戊○○雙手屈膝跪在地上，之
      後並向前趴倒在地，但看不清楚戊○○的動作，於39分8
      秒甲○○有朝前勸阻戊○○的動作（此時丙○○已經面朝
      地趴倒在地上），於39分9 秒時丙○○有起身的動作，甲○○仍然有勸阻的動作，丙○○起身並站立後，戊○○又
      趨前貼近丙○○，但看不清楚戊○○是否有揮拳打人的動
      作，也看不清楚丙○○是否有出拳反擊戊○○的動作，於
      39分10秒戊○○左手抓住丙○○身體某部位右手舉起朝丙○○揮打，丙○○往後退，之後丙○○、戊○○就消失在
      螢幕中，甲○○有趨前勸阻的動作，其餘在場人也有趨前
      圍觀的動作，於39分17秒時，畫面右側出現有一人倒在地
      上（據丙○○、戊○○稱倒地人是丙○○，戊○○並供稱
      其本人也有倒在地上，但是沒有出現在畫面上），於39分
      23秒丙○○起身，之後未見雙方衝突畫面」等情，有勘驗
      筆錄附卷可參，並有監視錄影畫面之翻拍照片在卷足憑，
      而證人己○○、丁○○於本院審理時亦分別證稱：「我看
      到丙○○好像要打我爸爸，我爸爸就抱住丙○○，二人就
      往我家對面的停車場那邊抱在一起倒在地上，後來二人就
      分開」（見97年6月3日審判筆錄第18頁）、「（戊○○與
      丙○○有倒地扭打？）我確定他們二人有倒在地上扭在一
      起」等語（見97年6月3日審判筆錄第15頁），綜合上情可
      知，被告丙○○因見其妻乙○○遭被告戊○○毆打倒地，
      因而心生不滿，隨即趨前與被告戊○○理論，兩人進而發
      生互毆並倒地，被告戊○○因而受有左前額瘀腫約3x2 公
      分、右臉頰挫傷瘀青約3x4公分、上唇內側挫傷約2x2公分
      、左肩挫傷約6x7公分、左膝挫傷約4x4、2x2 公分、右腳
      挫傷約0.5x0.5公分、左手挫傷約2x2、1x1、2x0.5公分、
      右手背挫傷約1x0.5公分、左腳挫傷約0.5x0.5公分等傷害
      ；丙○○受有右手肘擦傷1x0.5、1x 0.5 公分、左手肘擦
      傷1x1、1x1.5公分等傷害（戊○○、丙○○所受傷勢部分
      ，有兩人之診斷證明書在卷可稽），是被告戊○○、丙○○均辯稱沒有打人云云，殊不足採。又被告戊○○辯稱：
      當時（按：指39分10秒之翻拍照片所示畫面情節）不是要
      打丙○○，是因為被丙○○打到右臉頰後，眼鏡飛掉，導
      致眼睛看不清楚，因此想要抱住丙○○保護自己云云，惟
      由該翻拍照片（39分10秒，見本院卷第136 頁）可以看出
      ，被告戊○○左手與被告丙○○之左手接觸，並舉起右手
      朝被告丙○○之身體揮擊，完成揮擊動作後，被告丙○○
      即消失在畫面中，被告戊○○則站在原地看著被告丙○○
      ，並無何想要抱住丙○○以保護自己之情，是被告丙○○
      上開所辯，亦不足採。
    (四)綜上所述，本件被告戊○○、丙○○、乙○○以上開情詞
      為辯否認犯行，顯無足採。本件事證明確，被告戊○○、
      丙○○、乙○○之傷害犯行堪以認定。
  三、核被告戊○○、丙○○、乙○○所為，均係犯刑法第277
      條第1 項之傷害罪。被告戊○○分別傷害告訴人乙○○、
      丙○○之犯行，乃犯意各別、行為互異，應予分論併罰。
      至檢察官固以告訴人庚○○另受有「左手臂挫傷約1 x0.5
      公分、右手背瘀腫約2x2公分、左腳踝瘀傷約3x2公分」之
      傷害，亦為被告乙○○所造成，而認被告乙○○此部分亦
      構成傷害罪名等語。惟證人庚○○於本院審理時證稱：左
      腳踝瘀傷我不知道是被誰踢到的，左手臂挫傷我也不知道
      是被何人抓到的，右手背瘀腫我也不知道是何人捏的等語
      （見97年6月6日審判筆錄第9 頁），而由本院勘驗監視錄
      影畫面結果及卷附翻拍照片，亦均未見被告乙○○有何攻
      擊告訴人庚○○上開身體部分之行為，是應認被告乙○○
      此部分之犯行不能證明，本應由本院諭知無罪之判決，惟
      此部分與上開有罪部分有實質上一罪關係，自不另為無罪
      之諭知。
  四、爰審酌被告戊○○、丙○○、乙○○前均無犯罪前案紀錄
      ，此有臺灣高等法院被告前案紀錄表在卷可按，素行均良
      好；惟被告戊○○明知甲○○雖然違規停車，但甲○○停
      車未及1 分鐘，即遭戊○○告知不能停車，甲○○隨即有
      意移車，事情已非無轉圜，然仍要求必須等警察前往掣發
      罰單後，方能讓甲○○離去，情理上非無可議之處，進而
      引起本件互毆糾紛，而被告乙○○因護友心切而出手毆打
      告訴人庚○○，亦有不該，之後並引起被告戊○○、丙○○之互毆，被告戊○○、丙○○則因見自己的妻子遭人毆
      打，而動手打人，心境上固可理解，惟究為法所不許；被
      告戊○○、丙○○、乙○○犯後又矢口否認犯行（惟被告
      戊○○就毆打告訴人乙○○部分則坦承犯行），態度不佳
      ，以及被告戊○○、丙○○、乙○○之學歷分別為大專、
      高職、大學畢業，目前均經營商業，雙方迄未能達成和解
      等一切情狀，分別量處如主文第一項至第三項所示之刑，
      被告戊○○部分並定其應執行刑，及均諭知易科罰金之折
      算標準，以資警惕。
貳、被告庚○○無罪部分：
  一、公訴意旨略以：被告庚○○與告訴人乙○○為鄰居關係。
      被告庚○○與戊○○於96年5 月26日19時30分許，在臺北
      市○○區○○路1段21巷12號前，因停車問題與告訴人乙○○及丙○○發生爭執，被告庚○○竟基於傷害之犯意，
      毆打告訴人乙○○，致告訴人乙○○受有右手肘脫臼、腦
      震盪、右膝擦傷、左頸腫痛之傷害，因認被告庚○○涉犯
      刑法第277條第1項傷害罪嫌等語。
  二、按犯罪事實應依證據認定之，無證據不得認定犯罪事實；
      不能證明被告犯罪者，應諭知無罪之判決，刑事訴訟法第
      154條第2項、第301條第1項分別定有明文。又按事實之認
      定，應憑證據，如未能發現相當證據，或證據不足以證明
      ，自不能以推測或擬制之方法，以為裁判基礎；且認定犯
      罪事實所憑之證據，雖不以直接證據為限，間接證據亦包
      括在內；然而無論直接或間接證據，其為訴訟上之證明，
      須於通常一般之人均不致有所懷疑，而得確信其為真實之
      程度者，始得據為有罪之認定，倘其證明尚未達到此一程
      度，而有合理之懷疑存在時，即無從為有罪之認定，最高
      法院分別著有40年台上字第86號、76年台上字第4986號判
      例意旨可稽。再按告訴人之告訴，係以使被告受刑事訴追
      為目的，是其陳述是否與事實相符，仍應調查其他證據以
      資審認。最高法院52年臺上字第1300號判例意旨亦可資參
      照。
  三、訊據被告庚○○固不否認有於前開時、地，與告訴人乙○○發生口角爭執，且當天告訴人乙○○確實受有右手肘脫
      臼、腦震盪、右膝擦傷、左頸腫痛之傷害等事實，惟堅決
      否認有何傷害之犯行，辯稱：我沒有打乙○○，是乙○○
      以右手背反手打我的臉頰等語。被告庚○○之選任辯護人
      亦辯護稱：(一)告訴人乙○○雖於偵查中指述：（問乙○○
      ：有無傷害事實？）我當天是因為停車發生糾紛，下樓查
      看，我下樓與簡發生口角，被告簡用腳踢我右膝，被告盧
      又出手打我頸部，造成我飛出去倒地等語。然查：被告庚○○並無以腳踹乙○○之行為之情，此有巷口監視器光碟
      、鈞院97年3 月11日之勘驗光碟筆錄，以及告訴人所提之
      翻拍照片足據；且告訴人乙○○於案發後之96年5 月28日
      第一次警訊筆錄中，並未提及被告庚○○有以腳踹伊之行
      為，丙○○於同日之第一次警訊筆錄中，亦僅指述「我事
      後自行去調取監視錄影光碟證明案發當天確實遭戊○○毆
      打成傷，且只有戊○○打人，…」等語，並未言及被告庚○○有踢告訴人乙○○之行為。故倘若被告庚○○以腳踢
      乙○○右膝為真，則何以告訴人乙○○、丙○○於案發後
      之第一次警詢筆錄中對於庚○○以腳踢乙○○右膝之情均
      未提及？又告訴人乙○○雖又以事件發生太快、或以製作
      該次警訊筆錄時，因受有腦震盪傷害未久而無法清楚記憶
      陳述，然觀其距離事件後約10日之96年6月6日第二次警訊
      筆錄，亦依然未對警察指述被告庚○○踢伊右膝之情。足
      見，告訴人乙○○指述被告庚○○以腳踢伊右膝之憑信性
      ，顯有可疑；(二)再查，告訴人乙○○亦於鈞院審理到庭作
      證時未能確定其「右膝擦傷」之傷勢是否即為被告庚○○
      所造成，告訴人乙○○對於被告庚○○究竟有無以腳踢到
      她的右膝？抑或被告庚○○僅作勢要踢？其指述內容前後
      並不一致，其證言之憑信性自有可議。其次，其診斷書上
      右膝擦傷究竟是被告庚○○所造成？抑或者是另被告戊○○打伊後，伊跌倒在地所造成？即連告訴人乙○○本身亦
      未能清楚肯定，故告訴人乙○○右膝擦傷之傷勢是否果由
      被告庚○○之行為所造成，即非無疑問；(三)又查，告訴人
      乙○○當天確實因戊○○之行為，而以右手右膝先行著地
      方式跌倒在地之情，此有巷口監視器光碟、鈞院97年3 月
      11日之勘驗光碟筆錄，以及告訴人所提之翻拍照片足據；
      復再佐以告訴人乙○○所受「右膝擦傷」，而非一般以腳
      踢、踹常見之瘀傷。足見，告訴人乙○○因戊○○之行為
      ，以右手、右腳先行碰觸地面方式跌倒在地致造成伊「右
      膝擦傷」傷勢之可能性極高。故告訴人乙○○右膝擦傷之
      傷勢，尚難排除乃由戊○○行為所致之可能性存在；(四)末
      查，證人丙○○對於庚○○以腳「踹」方式（參丙○○96
      年6月6日第二次警訊筆錄）？抑或者以腳「踢」乙○○方
      式？（參鈞院96年6月6日審理筆錄），其前後證述不一，
      且證人丙○○第一次警訊並未提及庚○○攻擊乙○○之情
      ，復考量其與告訴人乙○○之夫妻關係，實難據以採信證
      詞；另證人甲○○雖亦到庭具結證述，惟伊之證述亦無法
      積極證明被告庚○○有以腳踢告訴人乙○○右膝之情，故
      請考量告訴人乙○○指述顯有瑕疵，且於乙○○右膝之傷
      勢乃由戊○○行為引致之可能性極高等情，按刑事訴訟法
      「罪證有疑，則利於被告」之採證法則，為被告有利之認
      定，請鈞院為無罪之諭知等語。
  四、公訴人認被告庚○○涉有傷害罪嫌，無非以告訴人乙○○
      之指訴、證人戊○○之指證，以及告訴人所提出之診斷證
      明書、監視錄影翻拍照片等書證，為其主要論據。惟查：
      證人即告訴人乙○○於本院審理時證稱：（描述案發當時
      所發生的過程？）... 我那時很生氣，罵戊○○、庚○○
      、丁○○說他們是巷子裡面的大路霸，庚○○就從甲○○
      的左側要過來踢我，我閃了一下，至於有沒有被踢到，我
      忘記了... （傷勢是如何得來？）左頸腫痛的部分就是戊○○用拳頭打我的左頸大動脈，至於其他傷勢是我飛出去
      倒地所引起的；（庚○○除了有作勢要踢你之外，有無對
      你作其他的動作？）沒有；（你方才回答你其他傷勢是你
      飛出去倒地時所引起的，右膝的擦傷也是包括在裡面？）
      我真的不知道，因為我當時已經昏迷。我可以確定我當天
      下樓前我的腳是沒有受傷的，至於到底是庚○○踢我還是
      戊○○打我後我飛出去倒地而造成右膝擦傷，我真的沒有
      印象；（是否可以確定是庚○○先要作勢要踢你，戊○○
      才出手打你的嗎？）我確定；（提示96年5月28日乙○○
      第一次警詢筆錄，為何這次警詢，你沒有向警察提到庚○○有用腳踢你的經過？）當時我下樓不到10秒鐘，因為事
      情發生很快，我很難確定庚○○到底有無踢到我，但是我
      可以確定庚○○有衝過來；（即使你不確定有沒有被庚○○踢到，為何在警詢中你連庚○○用腳踢你的動作都沒有
      提到？）因為我腦震盪在醫院二天，且手骨折，所以要我
      在案發後二天在警察局回憶整個經過，我沒有辦法；（提
      示96年7 月12日乙○○偵訊筆錄，你稱我下樓與被告簡發
      生口角，被告簡用腳踢我右膝，被告盧後來又出手打我頸
      部，造成我飛出去倒地，有無說過這句話？）有；（所言
      是否屬實？）實在；（庚○○當天到底有無踢到你右膝？
      ）事情隔這麼久，我確定庚○○有用腳踢我，至於有沒有
      踢到，我真的沒有辦法確定，但是庚○○確實有衝過來；
      （提示96年7 月12日乙○○偵訊筆錄，你當時在檢察官面
      前稱庚○○用腳踢你右膝，當時你告訴檢察官這句話的意
      思是庚○○有用腳踢你右膝而且有踢到，還是庚○○有用
      腳踢你的動作而已？）我當時要跟檢察官表達的意思是庚○○有踢我的動作，但是我右膝的傷勢到底是否是因為庚○○踢我而造成，我不確定；（庚○○用腳踢你到底有無
      踢到你？）有，我記得她踢到我後，我稍微有閃一下，接
      著戊○○的拳頭就過來等語，由證人乙○○上開證述可知
      ，其對於所受「右膝擦傷」之傷害，究竟是否為被告庚○○腳踢所造成，證詞反覆不一，先是稱無法明確認定，嗣
      又改稱可以確定被告庚○○又踢到伊，其指訴已有瑕疵；
      且經本院勘驗當日案發現場監視錄影光碟結果，僅能看見
      在場之人已出現推擠動作，並未能明確看見被告庚○○確
      有腳踢告訴人乙○○之情，此經本院製有勘驗筆錄（見97
      年3月11日準備程序筆錄第4頁）在卷可考；再依卷附監視
      錄影光碟畫面之翻拍照片所示（見本院卷第119頁至第124
      頁），告訴人乙○○遭共同被告戊○○毆打後，告訴人乙○○係身體右側摔倒著地，則告訴人乙○○所受「右膝擦
      傷」，自不無可能係在告訴人乙○○倒地時，因其右膝著
      地與地面摩擦所造成。至證人即丙○○固於本院審理時證
      稱：庚○○突然繞過甲○○身邊，用右腳踢我太太膝蓋（
      踢哪一隻腳我忘記了）等語（見97年6月6日審判筆錄第12
      頁），惟證人丙○○與告訴人乙○○係屬夫妻，誼屬至親
      ，本件又屬其二人與被告庚○○、戊○○夫婦互控傷害，
      雙方關係勢同水火，是證人丙○○不無有偏頗迴護乙○○
      之可能，自難憑其指證，而遽認被告庚○○確有毆打告訴
      人乙○○之犯行。
  五、綜上所述，本件檢察官所舉關於被告庚○○傷害犯行之證
      據，本院認顯尚未達於通常一般之人均不致有所懷疑，而
      得確信其為真實之程度；此外復查無其他積極證據，足資
      證明被告庚○○有何公訴人所起訴之傷害犯行，既不能證
      明被告犯罪，核諸前揭說明，自應由本院為被告庚○○無
      罪之諭知。
據上論斷，應依刑事訴訟法第284條之1、第299條第1項前段、第
301條第1項，刑法第277條第1項、第41條第1 項前段、第51條第
6 款，刑法施行法第1條之1，判決如主文。
本案經檢察官賴秋萍到庭執行職務。
中    華    民    國    97    年    6     月    25    日
                  刑事第十三庭  法  官  李明益
以上正本證明與原本無異。
如不服本判決，應於判決送達後10日內向本院提出上訴狀（應抄
附繕本）。告訴人或被害人如對於本判決不服者，應具備理由請
求檢察官上訴，其上訴期間之計算係以檢察官收受判決正本之日
期為準。
                                書記官  劉穗筠
中    華    民    國    97    年    6     月    25    日
中華民國刑法第277條
（普通傷害罪）
傷害人之身體或健康者，處 3 年以下有期徒刑、拘役或 1 千元
以下罰金。
犯前項之罪因而致人於死者，處無期徒刑或 7 年以上有期徒刑；
致重傷者，處3年以上10年以下有期徒刑。


司法院資訊處製作；財團法人民間司法改革基金會備份。
